臺灣臺南地方法院臺南簡易庭民事判決
110年度南簡字第176號
原      告  王美麗  
訴訟代理人  陳柏愷律師
被      告  劉桂芬  
訴訟代理人  劉德義  
上列當事人間請求損害賠償事件，經本院於民國110年9月22日言
詞辯論終結，判決如下：
    主      文
被告應給付原告新臺幣533,505元，及自民國109年11月29日起至
清償日止，按週年利率百分之5計算之利息。
原告其餘之訴駁回。
訴訟費用新臺幣33,790元，其中新臺幣8,593元由被告負擔，餘
由原告負擔。
本判決原告勝訴部分得假執行。但被告如以新臺幣533,505元為
原告預供擔保，得免為假執行。
    事實及理由
一、原告起訴主張：被告於民國107年12月15日上午8時25分許，
    駕駛車牌號碼000-000號普通重型機車(下稱系爭機車)，沿
    臺南市仁德區德善一街由東往西方向行驶，行經臺南市○○區
    ○○○街00號前，本應注意機車欲超越同一車道之前車時，須
    俟前車行車減速靠邊或以手勢或亮右方向燈表示允讓後，後
    行車始得超越，且超越時應顯示左方向燈並於前車左側保持
    半公尺以上之間隔超過，行至安全距離後，再顯示右方向燈
    駛入原行路線，以避免危險或交通事故之發生，且應隨時注
    意車前狀況，而依當時之情狀，客觀上並無不能注意之情事
    ，竟疏未注意車前狀況及與前車保持安全距離，貿然前行及
    在未保持安全間隔下，仍逕自超越沿同向直行之原告所騎乘
    之腳踏車，致原告人車倒地，因而受有左股骨頸骨折之傷害
    （下稱系爭傷害、系爭事故）。被告並經本院109年度交簡
    字第2188號刑事判決判處犯過失傷害罪確定（下稱系爭刑事
    案件），爰依侵權行為損害賠償之法律關係，請求被告賠償
    醫療費新臺幣（下同）14,801元、看護費1,067,500元【計
    算式：35,000元/月30.5月（107年12月15日起至110年7月3
    日）】、增加生活必要費用支出15,704元、精神慰撫金100
    萬元，總計2,098,005元等語。並聲明：被告應給付原告2,0
    98,005元，及自起訴狀繕本送達翌日起至清償日止，按週年
    利率百分之5計算之利息；願供擔保，請准宣告假執行(見調
    字卷第11頁)。
二、被告則以：對系爭事故肇責在被告、原告支出醫療費14,801
    元、增加生活必要費用支出15,704元、專人全日看護費用以
    每月35,000元計算、專人半日看護以半日1,100計算等節不
    爭執；系爭事故後，被告曾於109年6月間前往原告住處查看
    並錄影，發現原告已獨自行走於路上，原告主張系爭傷害需
    要專人全日看護30.5個月不實在；精神慰撫金100萬元過高
    等語置辯。並聲明：原告之訴駁回；願供擔保，請准宣告免
    為假執行(見訴字卷第56頁)。
三、本院判斷之理由：
　㈠按因故意或過失，不法侵害他人之權利者，負損害賠償責任
    ；汽車、機車或其他非依軌道行駛之動力車輛，在使用中加
    損害於他人者，駕駛人應賠償因此所生之損害。民法第184
    條第1項前段、第191條之2前段分別定有明文。又按汽車在
    同一車道行駛時，除擬超越前車外，後車與前車之間應保持
    隨時可以煞停之距離，不得任意以迫近或其他方式，迫使前
    車讓道；汽車行駛時，駕駛人應注意車前狀況及兩車並行之
    間隔，並隨時採取必要之安全措施，不得在道路上蛇行，或
    以其他危險方式駕車；前行車減速靠邊或以手勢或亮右方向
    燈表示允讓後，後行車始得超越。超越時應顯示左方向燈並
    於前車左側保持半公尺以上之間隔超過，行至安全距離後，
    再顯示右方向燈駛入原行路線，道路交通安全規則第94條第
    1項、第3項及第101條第1項第5款分別定有明文。上開規定
    之立法意旨係在避免汽車駕駛人駕車及超車時，未注意車前
    狀況及疏未保持安全距離，以致行駛於前之車輛無法即時反
    應，恐有閃避不及發生擦撞之風險，故車輛駕駛人駕車及超
    車時，自應隨時注意車前狀況及保持安全距離，確認前方車
    輛確有相當距離不致碰撞始得為之。查：被告騎乘系爭機車
    疏未踐履上述注意義務，貿然超越前車而肇致系爭事故，致
    原告受有系爭傷害等節，業經本院依職權調取系爭刑事案件
    卷宗核閱無訛，復為被告所不爭執，故被告應負損害賠償責
    任一節，堪予認定。
　㈡又不法侵害他人之身體或健康者，對於被害人因此喪失或減
    少勞動能力，或增加生活上之需要時，應負損害賠償責任；
    不法侵害他人之身體、健康、名譽、自由、信用、隱私、貞
    操，或不法侵害其他人格法益而情節重大者，被害人雖非財
    產上之損害，亦得請求賠償相當之金額。民法第193條第1項
    、第195條第1項前段分別定有明文。查：
　⒈醫療費用及增加支出部分：原告主張因系爭傷害支出醫療費
    用14,801元、增加生活必要費用支出15,704元等情，業據提
    出診斷證明書、醫療費用支出明細表、耗材費用支出明細表
    、醫療耗材費用單據、醫療費用收據等件為證（見調字卷第
    19頁、第33至77頁），復為被告所不爭執，是原告請求被告
    賠償醫療費用14,801元、增加生活必要費用支出15,704元，
    洵屬有據。
　⒉看護費用部分：
　⑴原告於107年12月15日至臺南市立醫院急診後返家，復於107
    年12月17日、108年1月3日回診；於108年1月7日至成大醫院
    住院，隔日接受復位固定手術，於108年1月12日離院；本件
    經送成大醫院鑑定，鑑定結果為：原告於107年12月15日發
    生車禍，受有左股骨頸骨折之傷害，當日送至臺南市立醫院
    急診，嗣改至成大醫院治療，原告所受系爭傷害，住院期間
    因疼痛及行動不便需全日專人看護；出院後因年長者髖部骨
    折後死亡風險高，約有一半患者會再次跌倒骨折致其他地方
    斷裂，且股骨頸骨折處3個月内不宜負重，故需專人全日看
    護2個月係屬合理；依原告所受系爭傷害，後續至少需治療
    、復健並追蹤6個月，確認骨折癒合情況、訓練肌力及行走
    穩定度；檢視被告於109年6月所取得之原告錄影光碟，原告
    於其時尚需使用輔助器行走且步態不穩，推測受傷時需專人
    照顧2個月以上，復健至少6個月等節，有臺南市立醫院、成
    大醫院診斷證明書(見調字卷第67、69頁)、成大醫院鑑定報
    告書等件為證(見簡字卷第41頁)，則堪認原告有專人「全日
    」看護必要之期間合計約3個月(即自107年12月15日系爭事
    故起至108年1月12日成大醫院出院，暨自成大醫院出院後起
    算2個月內)。又經本院於110年間送成大醫院鑑定，鑑定結
    果業如前述，則堪認原告後續治療、復健、追蹤6個月期間
    ，為確認骨折癒合情況、訓練肌力及行走穩定度，有專人「
    半日」看護之必要。
　⑵原告雖提出成大醫院109年7月3日診斷證明書(見調字卷第77
    頁)，主張該診斷證明書記載：「……需休養與輔具使用及他
    人照顧12個月……」，故專人「全日」看護期間應計算至110
    年7月3日云云，惟該診斷證明書已記載「就實際臨床觀察」
    ，顯見該診斷證明書係觀察原告於「診間」之情況而為記載
    ，但依被告提出之109年6月錄影光碟顯示，原告自行以輔具
    行走於路上，並無照顧者在側，則原告主張有專人「全日」
    照顧必要，已有疑義。再者，上開成大醫院鑑定報告係經本
    院檢送原告於臺南市立醫院之病歷全卷資料、被告提供之錄
    影光碟，及參酌原告於成大醫院就診之病歷所為，自較診斷
    證明書為可採。
　⑶依上，原告得請求之看護費用應為303,000元【全日看護3個
    月×35,000元+半日看護180日×1,100元】，逾此部分之請求
    ，則無理由。
　⒊按被害人因身體、健康受侵害，致受有非財產上之損害者，
    雖亦得請求賠償，惟酌定精神慰撫金之多寡時，應斟酌被害
    人及加害人雙方之身分、資力、經濟狀況、加害程度、被害
    人所受痛苦及及其他各種情形，以核定相當之數額。本院審
    酌兩造教育程度、經濟能力、社會地位（參見系爭刑事案件
    卷宗及兩造財產所得調件明細資料），及原告所受傷害及治
    療方式等一切情狀，認原告請求之精神慰撫金以20萬元為適
    當，逾此數額之請求，則無理由。
　⒋綜上，原告得請求賠償之金額為533,505元【計算式：醫療費
    14,801元＋增加生活必要費用支出15,704元＋看護費303,000
    元＋精神慰撫金20萬元】，逾此數額之請求，則無理由。
四、綜上所述，原告依侵權行為損害賠償之法律關係，請求被告
    給付533,505元，及自起訴狀繕本送達翌日即109年11月29日
    起至清償日止，按週年利率百分之5計算之法定遲延利息，
    為有理由，應予准許。原告逾此範圍之請求，為無理由，應
    予駁回。
五、本件原告勝訴部分係依民事訴訟法第427條適用簡易程序所
    為被告敗訴之判決，依同法第389條第1項第3款規定，應依
    職權宣告假執行，並依同法第392條第2項規定，依被告聲請
    宣告如預供擔保後，得免為假執行。
六、本件事證已臻明確，兩造其餘攻擊防禦方法及舉證，核與本
    判決之結果不生影響，爰不另為贅論，附此敘明。
七、訴訟費用負擔之依據：民事訴訟法第79條。
中　　華　　民　　國　　110 　年　　10 　　月　　15 　日
                  臺灣臺南地方法院臺南簡易庭
　　　　　　　　　             法    官　王淑惠
以上正本係照原本作成。
如對本判決上訴，須於判決送達後20日內向本院提出上訴狀。
如委任律師提起上訴者，應一併繳納上訴審裁判費。
中　　華　　民　　國　　110 　年　　10 　　月　　15 　日
                               書 記 官  洪凌婷